臺灣新竹地方法院刑事判決　　　　　　　　　　　　　九十一年度訴字第二六七號
　　公　訴　人　臺灣新竹地方法院檢察署檢察官
　　被　　　告　甲○○
　　被　　　告　丙○○
右列被告因偽造文書等案件，經檢察官提起公訴（九十一年度偵字第一○九二號），
本院判決如左：
    主  文
甲○○共同偽造準私文書，足以生損害於他人，處有期徒刑參月，如易科罰金，以參
佰元折算壹日。緩刑貳年。偽造「寶琴」名義之標單壹紙沒收。
丙○○共同偽造準私文書，足以生損害於他人，處有期徒刑參月，如易科罰金，以參
佰元折算壹日。緩刑貳年。偽造「寶琴」名義之標單壹紙沒收。
    事  實
一、甲○○與丙○○係夫妻關係，於民國八十七年九月十日，在新竹市○區○○里○
    鄰○○路○段三五七巷七弄十四號住處，由甲○○擔任會首，共同召集會期自八
    十七年九月十日起至八十九年五月十日止，會員含會首共二十一會，每會新台幣
    （下同）三萬元，採內標方式（即活會會員每月繳納會款為三萬元扣除當月得標
    標金，死會會員則繳納會款三萬元），每月十日下午一時許，在上址住處內開標
    之互助會。詎甲○○、丙○○因經濟週轉困難，且甲○○之工作不順，竟共同基
    於意圖為自己不法所有之犯意聯絡，於八十九年二月十日下午一時互助會開標前
    ，由甲○○偽填會員「寶琴」（即乙○○）簽名之標單及三千八百餘元之標金，
    而偽造依民間互助會習慣足以表示標單上名義人以上開標息標取該互助會用意之
    私文書，準備於當日開標時持以參與競標，嗣因當日開標時，並無人出示標單標
    取會金，甲○○遂未行使上開偽造之標單，然甲○○、丙○○仍以隱瞞乙○○、
    及以當期為乙○○標得為由，分別向乙○○及其他活會會員收取會款，致乙○○
    受有互助會被冒標之損害，並使不知情之其他活會會員陷於錯誤，分別繳納當期
    之會款，二人因而共詐得約五十萬元。嗣於八十九年三月初，乙○○告知甲○○
    夫妻因缺錢欲標取會金時，始由甲○○夫妻告知上情，乙○○始知受騙。
二、案經乙○○訴請臺灣新竹地方法院檢察署檢察官偵查起訴。
    理  由
一、右揭事實，業據被告甲○○、丙○○於警訊、偵查及本院審理時坦白承認，核予
    告訴人乙○○於偵查及本院之指訴相符，並有告訴人所提之會單一件在卷足憑（
    見偵查卷第二四頁），本件事證明確，被告二人之犯行，堪以認定，應依法論科
    。
二、按互助會之標單上記載會員投標之金額及投標人署押姓名，雖未記載「標單」二
    字，但依民間互助會之習慣該紙張上之記載，足以表示登載名義人擬以所載金額
    標取該互助會用意之證明，依刑法第二百二十條規定，應以私文書論，被告二人
    偽造「寶琴」名義之標單，及向活會會員詐取會款之行為，均係觸犯刑法第二百
    二十條、第二百十條之偽造準私文書罪及同法第三百三十九條第一項之詐欺取財
    罪。其二人間有犯意之聯絡及行為之分擔，均為共同正犯。再被告偽造「寶琴」
    署押之行為，係偽造標單之部分行為，與偽造標單之低度行為，應為偽造標單之
    高度行為所吸收，不另論罪。又被告冒標得標後使數個活會會員陷於錯誤而交付
    會款之詐騙行為，係以一行為侵害數法益，觸犯數詐欺取財罪，為想像競合犯，
    應依刑法第五十五條之規定，從一重之詐欺取財罪處斷。再被告所犯上開偽造準
    私文書罪與詐欺取財二罪間，有方法、結果之牽連關係，為牽連犯，應依刑法第
    五十五條之規定，從一重之偽造準私文書罪處斷。爰審酌被告二人之素行、犯罪
    之動機、目的、手段、智識程度、冒標之行為對於告訴人所生損害程度及被告犯
    罪後已有悔意，並與告訴人達成和解將按月清償五千元予告訴人，而告訴人亦表
    示願意原諒被告等一切情狀，各量處如主文所示之刑。按被告行為後，刑法第四
    十一條業已於九十年一月四日修正，並於九十年一月十日經總統公布，於九十年
    一月十二日生效，修正前刑法第四十一條係規定：「犯最重本刑為三年以下有期
    徒刑以下刑之罪，而受六月以下有期徒刑或拘役之宣告，因身體、教育、職業或
    家庭之關係，執行顯有困難，得以一元以上三元以下折算一日，易科罰金」之規
    定，修正後則規定：「犯最重本刑為五年以下有期徒刑以下之刑之罪，而受六個
    月以下有期徒刑或拘役之宣告，因身體、教育、職業、家庭之關係或其他正當事
    由，執行顯有困難者，得以一元以上三元以下折算一日，易科罰金。但確因不執
    行所宣告之刑，難收矯正之效，或難以維持法秩序者，不在此限。」，是修正後
    之刑法第四十一條第一項前段業已擴大得易科罰金之範圍，依新舊法比較結果，
    應以新法較有利於被告，本件即應適用修正後之規定，併予諭知易科罰金之折算
    標準。末查，被告甲○○、丙○○前均未曾受有期徒刑以上刑之宣告，此有臺灣
    高等法院被告全國前案紀錄表、臺灣新竹地方法院檢察署刑案資料查註紀錄表各
    一件在卷足憑，其等經本次偵審程序，應知警惕而無再犯之虞，本院認對其所宣
    告之刑，以暫不執行為適當，爰併予宣告緩刑二年，用啟自新。至於偽造「寶琴
    」標單一紙，雖未扣案，惟查無證據足證業已滅失，為被告所有且為供犯罪所用
    之物，依刑法第三十八條第一項第二款之規定，宣告沒收；另被告偽造標單上之
    「寶琴」署押部分，因屬偽造標單之低度行為，標單既已諭知沒收如上，則所偽
    造之「寶琴」署押無另為諭知沒收之必要，附此敘明。
據上論斷，應依刑事訴訟法第二百九十九條第一項前段，刑法第二條第一項前段、第
二十八條、第二百二十條、第二百十條、第三百三十九條第一項、第五十五條、第四
十一條第一項前段、第七十四條第一款、第三十八條第一項第二款，罰金罰鍰提高標
準條例第一條前段、第二條，判決如主文。
本案經檢察官吳金棟到庭執行職務。
中      華      民      國      九十一    年      五    月      十五    日
                                  臺灣新竹地方法院刑事第二庭
                                      法  官   魏  瑞  紅
右正本證明與原本無異。
如不服本判決，應於判決送達後十日內向本院提出上訴狀( 應附繕本 )，上訴於
臺灣高等法院。
                                      書記官   陳  凰  榆
中      華      民      國      九十一    年      五    月      十五    日
附錄本案論罪科刑法條全文
刑法第二百十條
偽造、變造私文書，足以生損害於公眾或他人者，處五年以下有期徒刑。
刑法第二百二十條
在紙上或物品上之文字、符號、圖畫、照像，依習慣或特約，足以為表示其用意之證
明者，關於本章及本章以外各罪，以文書論。
錄音、錄影或電磁紀錄，藉機器或電腦之處理所顯示之聲音、影像或符號，足以為表
示其用意之證明者，亦同。
稱電磁紀錄，指以電子、磁性或其他無法以人之知覺直接認識之方式所製成之紀錄，
而供電腦處理之用者。
刑法第三百三十九條
意圖為自己或第三人不法之所有，以詐術使人將本人或第三人之物交付者，處五年以
下有期徒刑、拘役或科或併科一千元以下罰金。
以前項方法得財產上不法之利益或使第三人得之者亦同。
前二項之未遂犯罰之。
